臺灣高等法院臺南分院刑事裁定　　　　　　 九十一年度聲再字第一九三號　 Ｃ
　　　再審聲請人
　　　即受判決人　甲　○　○
右列聲請人因誣告等案件，對於最高法院九十一年度台上字第四八六二號中華民國九
十一年八月二十九日確定判決（本院九十年度上訴字第三五九號，台灣台南地方法院
八十六年度訴字第一七○六號、台灣台南地方法院檢察署八十六年度偵字第六五四七
、一０五三一、一二二七二號），聲請再審，本院裁定如左：
      主      文
再審之聲請駁回。
      理      由
一、聲請意旨略以：
（一）本件歷審判決均以聲請人甲○○於台灣台南地方法院八十五年度易字第七號李
      瑞祥詐欺案中具結證稱：「八月廿七日當天吳志斌有來借款一百萬元，是分次
      借，才分三次領取，過二天他又借款一百萬元，當日領款數目已忘記」與吳志
      斌於該案之指述相符，而認定李瑞祥辯稱未向吳志斌借款等語不實而判李瑞祥
      詐欺，是以甲○○之證詞係與案情有關之重要事項，而甲○○於台灣台南地方
      法院八十六年訴字第一七○六號案件審理中，自承擔任王建裕之會計，若吳志
      斌等人欲向王建裕借款則由甲○○領款並交付之，八十三年八月廿七日吳志斌
      分次向王建裕借款共一百萬元，故分次提領一百萬元交付吳志斌云云，與吳志
      斌之借款簿冊，則僅記載向王建裕借款五十萬元不符，又在李瑞祥詐欺案中證
      稱吳志斌於八十三年八月廿七日借款一百萬元，顯係附和吳志斌於該案中陳稱
      八十三年八月廿七日及同年月廿九日各交款一百萬元予李瑞祥而與事實不符，
      而認定甲○○偽證。
（二）查本件聲請人甲○○因前確定判決中就甲○○偽證罪部分，就下列證據未予審
      酌致誤認甲○○有偽證罪，自應認有再審理由。刑法第一百六十八條規定證人
      在依法作證時，必須對於案情有重要關係之事項為虛偽之陳述始負偽證罪責，
      所謂與案情有重要關係之事項，係指該事項之有無足以影響裁判之結果而言，
      必證人就此種事項為虛偽之陳述使裁判陷於錯誤之危險，始得科以偽證罪責（
      最高法院七十一年度台上字第五十三號、二十九年上字第二三四一號判決參照
      ）。本件聲請人甲○○於吳志斌告訴李瑞祥詐欺案台灣台南地方法院八十五年
      度易字第七號案件中作證時證稱：「八月廿七日吳志斌前來借款一百萬元，是
      分次借，才分三次領款，過二日他又借款一百萬元，當日領款數目已忘記。」
      原判決以吳志斌本人之借款簿冊僅記載八月廿七日借款五十萬元，而認定甲○
      ○偽證。茲查聲請人甲○○作證時係稱吳志斌於八月廿七日向王建裕借款係分
      三次領出，過二日再借一百萬元，當日領款數目已忘記，係依吳志斌借款經過
      據實以言，八月廿七日所借一百萬元係分三次領取，是以可能第一次付五十萬
      元，其餘再分二次提領交付，因此吳志斌僅記第一次所收到之五十萬元而未記
      下第二、三次所收之款，此係吳志斌本身之記錄是否正確之問題與甲○○無關
      ，甲○○所為證言係依實際借款經過而言，並無任何虛假，關於此點，自甲○
      ○對二日後一百萬元借款之領款經過證稱不記得，可證聲請人並無為吳志斌偽
      證之意思，否則不可能在法院作證時謂為記不得。而聲請人在法院之證詞亦僅
      證明吳志斌向王建裕借款之經過並未涉及吳志斌與李瑞祥間借款之事，從而可
      證聲請人在該案所作之證詞與李瑞祥有無詐欺並無直接關係，亦即聲請人之證
      言並非就案情有重要關係之事項為虛偽之陳述而不構成偽證罪，聲請人既未作
      證證明李瑞祥向吳志斌借款之事，則與該案李瑞祥有無詐欺並無任何關係，原
      確定判決認定聲請人偽證，自屬於法不合而違背法令（最高法院卅年上字第二
      ○三二號判例參照）。本件聲請人在另案之證言並無不實已如上述，而其所證
      事實亦僅證明吳志斌與王建裕之借款經過，亦與吳志斌、李瑞祥間借款，並無
      關係，而非就該案之案情重要關係事項作證，自不構成刑法第一百六十八條之
      偽證罪。原確定判決既未於審判期日就此加以調查，而誤認聲請人偽證，自應
      認有再審之理由。且作證時與甲○○交付款項予吳志斌相隔頗久，甲○○無過
      受王建裕之指示領款予吳志斌，自常理以觀，亦無可能每筆款項均能記憶清楚
      ，因此縱令金額有所不符，亦不能謂為甲○○偽證。
（三）況本件聲請人於作證時僅證明吳志斌向王建裕借款之經過，而其所證之事項自
      王建裕之銀行出入之記載當可證實，而非以吳志斌記載之帳簿為依據，蓋聲請
      人甲○○僅證明吳志斌向王建裕借款之情形，自應調查自王建裕帳戶領款之金
      額始能證明甲○○所述是否屬實。且甲○○並未證明吳志斌借款係轉貸予李瑞
      祥，因此吳志斌向王建裕之借款與李瑞祥是否向吳志斌借款或其數額若干並無
      關係，自不能以此認定聲請人之證言為偽證，尤以吳志斌向王建裕借款多次且
      係以高利貸為業，貸放多人，因此其金錢出入未必與其向王建裕完全一致，自
      屬必然，豈能以其帳冊之記載為聲請人證言不實之推想？尤以聲請人之證詞自
      始至終並無片言隻語涉及吳志斌與李瑞祥借款之事，又豈能認為其證言係就案
      情有重要關係之事項？聲請人無過為王建裕之使用人幫忙其家務，並代其至銀
      行領款而已，對於王建裕與吳志斌之往來從未過問，而其證言亦均據實而為，
      並無任何不實，關於此點在作證時對於法院之訊問亦部份表明「不記得」可見
      其非勾串為偽證，否則豈有表示「不知」之理？此一事實如經斟酌自可使甲○
      ○受無罪之判決，而原確定判決未予審酌。為此爰依刑事訴訟法第四百廿條第
      一項第六款，聲請再審云云。
二、按有罪之判決確定後，因發現確實之新證據，足認受有罪判決之人應受無罪、免
    訴、免刑或輕於原判決所認罪名之判決者，為受判決人之利益，得聲請再審。不
    得上訴於第三審法院之案件，除前條規定外，其經第二審確定之有罪判決，如就
    足生影響於判決之重要證據漏未審酌者，亦得為受判決人之利益，聲請再審。聲
    請再審，應以再審書狀敘述理由，附具原判決之繕本及證據，提出於管轄法院為
    之；刑事訴訟法第四百二十條第一項第六款、第四百二十一條及第四百二十九條
    定有明文。
三、經查：本件再審聲請人依刑事訴訟法第四百二十條第一項第六款對於原確定判決
    聲請再審，然聲請人並未提出新證據，供本院審酌，與前揭刑事訴訟法第四百二
    十條第一項第六款及第四百二十九條規定即有不合。又聲請意旨謂聲請人於吳志
    斌告訴李瑞祥詐欺案台灣台南地方法院八十五年度易字第七號案件中作證時證稱
    ：「八月廿七日吳志斌前來借款一百萬元，是分次借，才分三次領款，過二日他
    又借款一百萬元，當日領款數目已忘記。」乙詞，僅證明吳志斌向王建裕借款之
    經過，並未涉及吳志斌與李瑞祥間借款之事，從而可證聲請人在該案所作之證詞
    與李瑞祥有無詐欺並無直接關係，亦即聲請人之證言並非就案情有重要關係之事
    項為虛偽之陳述而不構成偽證罪；又聲請人所證之事項自王建裕之銀行出入之記
    載當可證實，而非以吳志斌記載之帳簿為依據。此一事實如經斟酌自可使聲請人
    受無罪之判決，而原確定判決未予審酌云云。惟揆諸前揭刑事訴訟法第四百二十
    一條規定，「足生影響於判決之重要證據漏未審酌」之再審事由，限於不得上訴
    第三審之案件始得主張，本件為得上訴第三審之案件，以該事由聲請再審，於法
    不合。至關於聲請人成立偽證罪部分，聲請人證詞係就案情有重要關係之事項，
    原確定判決已於理由中說明其依據甚詳（見最高法院九十一年度台上字第四八六
    二號判決第十至十一頁及第十二頁、本院九十年度上訴字第三五九號判決第二十
    一至二十二頁），且如前所述，聲請人並未提出確實新證據舉證以實其說，故聲
    請人聲請本件再審理由，尚非的論。因之，聲請人提起本件再審之聲請，為不合
    法，應予駁回。
據上論斷，應依刑事訴訟法第四百三十三條裁定如主文。
中    華    民    國      九十一      年      十      月      二十一    日
                                  臺灣高等法院臺南分院刑事第五庭
                                      審判長法官  鄭    文    肅
                                            法官  黃    三    哲
                                            法官  王    浦    傑
右正本證明與原本無異。
如不服本裁定應於送達後五日內向本院提出抗告狀。
                                      法院書記官  蔡    振    豐
中    華    民    國      九十一      年      十      月      二十三    日
